【裁判字號】    98,上易,2245
【裁判日期】    981130
【裁判案由】    侵占
【裁判全文】
臺灣高等法院刑事判決                98年度上易字第2245號
上  訴  人
即  被  告  甲○○
選任辯護人  鄭凱鴻律師
上列上訴人因侵占案件，不服臺灣臺北地方法院98年度易字第19
10號，中華民國98年7 月22日第一審判決（起訴案號：臺灣臺北
地方法院檢察署98年度偵字第14068 號），提起上訴，本院判決
如下：
    主  文
原判決撤銷。
甲○○犯業務侵占罪，累犯，處有期徒刑伍月，如易科罰金以新
台幣壹仟元折算壹日。
    事  實
一、甲○○前於民國（下同）89年間，因業務侵占等案件，為台
    灣台北地方法院判處有期徒刑1年6月、5月、3月，應執行有
    期徒刑2 年確定，90年間，又因業務侵占案件，為同院判處
    有期徒刑1年4月，經上訴駁回確定。以上經法院定執行刑為
    有期徒刑3年2月確定。91年間，又因詐欺案件，為同院判處
    有期徒刑8月確定，以上經接續執行，於93年8月10日假釋期
    滿執行完畢，未加警惕。自96年4月17日至同年7月2 日止，
    在台灣阿信服務事業股份有限公司（下稱台灣阿信公司）擔
    任顧問師，負責外勞引進業務招攬及向客戶收取服務費用，
    為從事業務之人。因欠友人款項，且經濟陷於拮据，竟意圖
    為自己不法之所有，基於侵占業務上持有物之犯意，接續於
    96 年5月15日、6月6日及6 月12日，利用與客戶劉敬之、邵
    倫先及龔金山簽立承辦聘僱海外監護工、幫傭合約及收取訂
    金而持有台灣阿信公司款項之機會，將劉敬之所交付之訂金
    新臺幣（下同）1萬5000元，僅繳回1萬元予台灣阿信公司，
    5000 元則據為己有。另向邵倫先、龔金山收取之訂金各1萬
    5000元，亦全未繳回台灣阿信公司，私自將該款項侵吞。嗣
    經客戶向台灣阿信公司反應甲○○私下與客戶間有金錢糾紛
    ，經台灣阿信公司查證後始悉上情。
二、案經被害人台灣阿信公司訴由臺北市政府警察局萬華分局報
    請臺灣臺北地方法院檢察署檢察官偵查起訴。
    理  由
一、被告甲○○及其辯護人對卷內檢察官所提出用以證明被告有
    起訴書所載犯罪事實之各項證據，均同意於審判程序作為證
    據使用（本院卷第26頁反面參照），本院審酌被告就其以外
    之人於審判外陳述作成時之情況，並無不能自由陳述之情形
    ，亦未見有何違法取證或其他瑕疵，且與待證事實具有關聯
    性，認為以之作為證據應屬適當，自均有證據能力。至於本
    院下列所引用卷內之文書證據之證據能力部分，檢察官、被
    告及辯護人於本院均未主張排除下列文書證據之證據能力，
    且迄本院言詞辯論終結前均未表示異議，本院審酌前揭文書
    證據並無顯有不可信之情況，依刑事訴訟法第159條之4之規
    定，應認均有證據能力。
二、訊據被告甲○○對上開事實均坦承不諱，核與被害人台灣阿
    信公司之法定代理人乙○○指述、證人劉敬之之女劉蓉芳、
    邵倫先之子邵崇璋、龔金山等證述相符。且有承辦聘僱海外
    監護工、幫傭合約書、被告甲○○坦承侵佔之切結書等在卷
    足憑。足見被告自白與事實相符，本件事證明確，被告犯行
    應堪認定。
三、核被告所為，係犯刑法第336條第2項之業務侵占罪。又犯罪
    行為人基於一個犯意，接續數行為，而該數行為彼此間具有
    密接關聯性，復侵害同一法益者，為接續犯，應論以1 罪。
    本件被告於96年5月15日、6月6日、6月12日3 次業務侵占犯
    行彼此間，因被告係為返還友人借款而暫時挪用，再以後收
    公司客戶款項填補，挖東牆補西牆，應係基於1 個侵占之接
    續犯意，且各該行為彼此間，復有時間之密接關聯性，均侵
    害同一被害人即台灣阿信公司法益，屬接續犯而僅論以1 個
    業務侵占罪。被告前因業務侵占等案件，為台灣台北地方法
    院判處有期徒刑1年6月、5月、3月，應執行有期徒刑2 年確
    定，90年間，又因業務侵占案件，為同院判處有期徒刑1年4
    月，經上訴駁回確定。以上數罪經定執行刑為有期徒刑3 年
    2月確定。91年間，又因詐欺案件，為同院判處有期徒刑8月
    確定，以上經接續執行，於93年8 月10日假釋期滿執行完畢
    ，有本院被告前案紀錄表在卷可查，其於5 年以內故意再犯
    本件有期徒刑以上之罪，應論以累犯，並依法加重其刑。又
    被告因經濟陷於拮据，為解決困境，一時失慮，侵占所持有
    的公司款項，所侵占的金額不多，事後已與被害人方面和解
    ，賠償其全部損失，並取得被害人方面的諒解（本院卷第27
    頁參照），其犯罪情狀，顯可憫恕，認科以最低刑度仍嫌過
    重，爰依刑法第59條酌量減輕其刑。被告同時有刑之加重及
    減輕事由，依刑法第71條第1項規定先加後減。
四、原審以被告事證明確，予以論罪科刑，固非無見。惟被告於
    原審判決前已賠償台灣阿信公司全部損失55250元（他字187
    5 號卷第75頁參照），且該公司之法定代理人乙○○亦到院
    表示被告確已賠償公司全部損失，並非僅賠償部分損失，願
    予被告自新機會（本院卷第27頁參照），原審未及審酌，尚
    有未洽（至於據上論斷欄漏引刑法施行法第1條之1第1 項、
    第2 項，此部分應予更正）。被告上訴意旨執以指摘原判決
    不當，為有理由，應予撤銷改判。爰審酌被告之上開素行（
    有本院被告前案紀錄表可稽）、生活狀況、智識程度、本件
    犯罪的動機、手段、被害人所受損害尚屬輕微，被告犯後坦
    承犯行、已與被害人和解並賠償全部損失，且取得被害人方
    面的諒解等一切情狀，量處如主文所示之刑，並諭知易科罰
    金之折算標準。
據上論斷，應依刑事訴訟法第369條第1項前段、第364條、第299
條第1項前段、刑法第336條第2項、第47條第1項、第59條、第41
條第1項前段、刑法施行法第1條之1第1項、第2 項，判決如主文
。
本案經檢察官李金定到庭執行職務。
中    華    民    國    98    年    11    月    30    日
                  刑事第三庭審判長法  官   陳博志
                                  法  官   陳德民
                                  法  官   劉興浪
以上正本證明與原本無異。
不得上訴。
                                  書記官   顧正榕
中    華    民    國    98    年    11    月    30    日
附錄本案論罪科刑法條全文
刑法第336條：
對於公務上或因公益所持有之物，犯前條第1項之罪者，處1年以
上7年以下有期徒刑，得併科5千元以下罰金。
對於業務上所持有之物，犯前條第1 項之罪者，處6月以上5年以
下有期徒刑，得併科3千元以下罰金。
前二項之未遂犯罰之。


司法院資訊處製作；財團法人民間司法改革基金會備份。
